臺灣高等法院臺中分院刑事判決
111年度金上訴字第1318號
上  訴  人  
即  被  告  周益任



上列上訴人即被告因違反組織犯罪防制條例等案件，不服臺灣彰
化地方法院110年度原訴字第27號，中華民國111年3月10日第一
審判決（起訴案號：臺灣彰化地方檢察署110年度偵字第9021、9
585、10446、10447、11240、11365、12891、13284號、110年度
少連偵字第161號），提起上訴，本院判決如下：
    主  文
原判決關於乙○○部分撤銷。
乙○○犯三人以上共同詐欺取財罪，累犯，處有期徒刑壹年壹月。
    事  實
一、乙○○與江柏翰、黃逸傑、楊心、黃瑞成（上揭四人於本案
    所犯各次犯行，各經原審法院判處罪刑，除黃瑞成提起上訴
    後撤回上訴外，餘皆未上訴，均已確定）、趙德清及蘇韋亘
    （上二人由原審法院另案審理中），自民國110年7月1日起
    ，基於參與犯罪組織之犯意，加入其他真實姓名年籍群組代
    號「李別問」、「飽滇」、「小辣椒」等成年人（無證據顯
    示渠等為未成年人）所組成Telegram名稱「A02工群」之詐
    欺集團。嗣於110年7月30日某時，乙○○、楊心、黃瑞成、
    趙德清、蘇韋亘與「李別問」、「飽滇」、「小辣椒」等，
    共同意圖為自己不法之所有，基於三人以上共同詐欺取財、
    掩飾及隱匿特定犯罪所得之去向及所在之犯意聯絡，由詐欺
    集團不詳成員分別實施如附表一(即起訴書附表五編號3)「
    詐騙方式」欄所示詐術內容，致丙○○陷於錯誤，因而依指示
    將如附表一「匯款時間、金額」欄所示金額，轉入本案詐欺
    集團以不詳方法取得如附表一「匯入人頭帳戶」欄所示金融
    帳戶（下稱本案金融帳戶）後，再由乙○○依附表一所示提領
    方式、時間及地點，提領如附表一「提領金額」欄所示金額
    ，蘇韋亘則於提領上開金額現場附近把風，並由乙○○將提領
    款項交付蘇韋亘後，蘇韋亘再交付楊心，楊心統一交付黃
    瑞成，黃瑞成則於同日夜間8時許，在彰化縣福興鄉福興工
    業區某處，轉交款項予「飽滇」、「小辣椒」收受，「飽滇
    」、「小辣椒」再交付與「李別問」。
二、案經丙○○訴請彰化縣警察局溪湖分局、田中分局及彰化分局
    報告臺灣彰化地方檢察署檢察官偵查起訴。　　
    理  由
壹、證據能力方面：
一、按現行刑事訴訟法為保障被告之反對詰問權，排除具有虛偽
    危險性之傳聞證據，以求實體真實之發見，於該法第159條
    第1項明定被告以外之人於審判外之言詞或書面陳述，除法
    律有規定者外，不得作為證據。而刑事訴訟法第159條之1至
    159條之4有傳聞法則之例外規定，且被告以外之人於審判外
    之陳述，雖不符前4條之規定，而經當事人於審判程序同意
    作為證據，法院審酌該言詞陳述或書面陳述作成時之情況，
    認為適當者，亦得為證據；當事人、代理人或辯護人於法院
    調查證據時，知有第159條第1項不得為證據之情形，而未於
    言詞辯論終結前聲明異議者，視為有前項之同意，刑事訴訟
    法第159條之5定有明文。再本條之立法意旨，在於確認當事
    人對於傳聞證據有處分權，得放棄反對詰問權，同意或擬制
    同意傳聞證據可作為證據，屬於證據傳聞性之解除行為，如
    法院認為適當，則不論該傳聞證據是否具備刑事訴訟法第15
    9條之1至之4所定情形，均容許作為證據（最高法院104年度
    第3次刑事庭會議決議意旨、104年度台上字第2093號判決意
    旨參照）。查，本案經本院於審理期日踐行調查證據程序之
    被告以外之人於審判外之書面、言詞陳述，檢察官於本院審
    理時（上訴即被告乙○○【下簡稱被告】於本院審理時未到庭
    ，惟於原審審理時並不爭執相關證據之證據能力），對於證
    據能力均未聲明異議，本院審酌後認為該等證據並無違法取
    證或其他瑕疵，且與待證事實具有關連性，均為本院事實認
    定之重要依據，作為本案之證據均屬適當，自得作為判斷之
    依據。
二、按組織犯罪防制條例第12條第1項中段規定：「訊問證人之
    筆錄，以在檢察官或法官面前作成，並經踐行刑事訴訟法所
    定訊問證人之程序者為限，始得採為證據。」被告以外之人
    於警詢時之陳述，依前揭規定，於違反組織犯罪防制條例之
    罪名，絕對不具證據能力，不得採為判決基礎。故本判決下
    述關於被告參與犯罪組織部分所引用之證據，不包括被告以
    外之人於警詢時之證述，惟該部分供述證據，就組織犯罪防
    制條例以外之罪名即三人以上共同以網際網路對公眾散布而
    犯詐欺取財未遂、三人以上共同詐欺取財及一般洗錢未遂部
    分，仍得作為證據。
三、按刑事訴訟法第159條第1項所謂「被告以外之人於審判外之
    言詞或書面陳述」，並不包含「非供述證據」在內，其有無
    證據能力，自應與一般物證相同，端視其取得證據之合法性
    及已否依法踐行證據之調查程序，以資認定（最高法院97年
    度台上字第3854號判決意旨參照）。查，本判決所引用下列
    之非供述證據，與本案犯罪事實具有關聯性，均係執法人員
    依法取得，亦查無不得作為證據之事由，且均踐行證據之調
    查程序，依法亦得作為判斷之依據。
貳、實體方面：
一、被告經本院合法傳喚，無正當理由不到庭，惟上揭犯罪事實
    ，業據被告於警詢、偵查及原審審理中均坦承不諱，核與證
    人即共犯楊心、黃瑞成、趙德清、蘇韋亘證述、證人即被
    害人丙○○證述內容相符，且有如附表一證據出處欄所示各項
    證據可憑，足認被告前揭任意性自白與事實相符。從而，本
    案事證明確，被告上揭犯行，堪以認定，應予依法論科。
二、論罪理由
　㈠核被告所為，係犯組織犯罪防制條例第3條第1項後段之參與
    犯罪組織罪、刑法第339條之4第1項第2款之三人以上共同犯
    詐欺取財罪及洗錢防制法第14條第1項之洗錢罪。
　㈡被告與楊心、黃瑞成、趙德清、蘇韋亘與「李別問」、「飽
    滇」、「小辣椒」等詐騙集團成員就上開所示詐欺犯行，有
    犯意聯絡及行為分擔，均為共同正犯。
　㈢被告上揭犯行係加入詐騙集團後遭起訴參與組織犯罪之「首
    次」犯行，此有臺灣高等法院被告前案紀錄表在卷可憑，被
    告以一行為同時觸犯組織犯罪防制條例第3條第l項後段之參
    與犯罪組織罪、刑法第339條之4第1項第2款之三人以上共同
    犯詐欺取財罪、洗錢防制法第14條第1項之洗錢罪，為想像
    競合犯，應依刑法第55條之規定，從較重之三人以上共同犯
    詐欺取財罪處斷。
　㈣按刑法第47條第1項有關累犯加重本刑之規定，不生違反憲法
    一行為不二罰原則之問題。惟其不分情節，基於累犯者有其
    特別惡性及對刑罰反應力薄弱等立法理由，一律加重最低本
    刑，於不符合刑法第59條所定要件之情形下，致生行為人所
    受之刑罰超過其所應負擔罪責之個案，其人身自由因此遭受
    過苛之侵害部分，對人民受憲法第8條保障之人身自由所為
    限制，不符憲法罪刑相當原則，牴觸憲法第23條比例原則。
    於此範圍內，有關機關應自本解釋公布之日起2年內，依本
    解釋意旨修正之。於修正前，為避免發生上述罪刑不相當之
    情形，法院就該個案應依本解釋意旨，裁量是否加重最低本
    刑，司法院釋字第775號解釋文參照。經查：
　1.被告前於92年間，因連續販賣第一級毒品案件，經臺灣宜蘭
    地方法院以93年度重訴字第9號判決判處有期徒刑8年，上訴
    後，經臺灣高等法院以94年度上重訴字第82號判決駁回上訴
    確定，於95年4月14日入監執行，於98年12月18日假釋出監
    並交付保護管束，惟於假釋期間另犯他案，經撤銷假釋後，
    尚餘殘刑有期徒刑2年6月又21日，另於99年間，因施用第二
    級毒品案件，經臺灣宜蘭地方法院以99年度簡字第507號判
    決判處有期徒刑3月確定，又因妨害性自主案件，經臺灣宜
    蘭地方法院以99年度訴字第405號判決判處有期徒刑1年確定
    ，復因施用第一級毒品案件，經臺灣宜蘭地方法院以100年
    度訴字第89號判決判處有期徒刑7月、7月、7月，定應執行
    有期徒刑1年2月確定，上開數罪經臺灣宜蘭地方法院以100
    年度聲字第534號裁定定應執行有期徒刑2年3月確定，又因
    施用第一級毒品案件，經臺灣宜蘭地方法院以100年度訴字
    第203號判決判處有期徒刑7月確定，於99年11月24日入監接
    續執行上開殘刑2年6月21日及有期徒刑2年3月、7月，於104
    年6月2日假釋出監並交付保護管束，後經撤銷假釋，應執行
    殘刑4月15日，再因施用第一級毒品等案件，經臺灣宜蘭地
    方法院、臺灣新北地方法院分別以105年度訴字第182號、10
    5年度審訴字第1255號判決判處有期徒刑8月、6月、9月、4
    月確定，上開數罪復經臺灣新北地方法院以105年度聲字第5
    596號裁定定應執行有期徒刑1年10月確定，於105年10月25
    日入監執行上開殘刑4月15日及有期徒刑1年10月，於107年1
    1月19日執行完畢，此有本院被告前案紀錄表附卷可參，其
    受有期徒刑執行完畢後，於5年以內再犯本件有期徒刑以上
    之罪，為累犯。
　2.查被告上開構成累犯之前科犯行，乃係戕害個人身體健康之
    施用毒品案件，與本案所犯前述參與犯罪組織、三人以上共
    同詐欺取財及洗錢各罪之罪質並非相同，難認被告具有特別
    惡性或對刑罰反應力薄弱之情形，尚無依刑法第47條第1項
    累犯規定加重其刑之必要，爰不予加重其刑。
　㈤洗錢防制法第16條第2項固規定：「犯前2條之罪，在偵查或
    審判中自白者，減輕其刑」；組織犯罪防制條例第8條第1項
    後段亦規定：「犯第3條之罪，偵查及審判中均自白者，減
    輕其刑」，然被告於本案既從一重之刑法第339條之4第1項
    第2款加重詐欺取財罪處斷，於決定處斷刑時，應以三人以
    上共同詐欺取財罪之法定刑作為裁量之準據，併予審酌上開
    減刑事由，併此敘明。
三、撤銷改判理由
　㈠原審以被告上揭犯行，罪證明確，予以論罪科刑，固非無見
    ，惟依前揭說明，被告本案犯行應構成累犯，雖無須加重，
    惟原審疏未論處，仍有未洽。被告上訴意旨主張其主觀並無
    犯罪認識且亦未因此而取得利益等節，雖無理由，然原判決
    既有上述瑕疵，自應由本院將原判決關於被告部分暨定執行
    刑，均予撤銷。
　㈡爰審酌詐欺集團猖獗多時，而詐騙行為非但對於社會秩序及
    廣大民眾財產法益之侵害甚鉅，更使社會上人與人彼此間信
    任感蕩然無存，動輒聽聞公家機關、銀行或友人之來電，時
    而誤為係詐欺集團，人人惶恐不安，嚴重危害交易秩序與社
    會治安。被告正值青壯年，不思以己身之力，以正當途徑，
    獲取所需，竟參與三人以上共同詐欺取財之詐欺集團，以有
    組織、縝密分工之方式詐欺取財，且負責擔任「車手」工作
    ，造成丙○○受有財產上之損害，亦使偵查犯罪機關事後追查
    贓款及詐欺集團主謀成員之困難，而使詐欺集團更加氾濫，
    助長原已猖獗之詐騙歪風，被告所為對於社會治安之危害程
    度不容小覷，自應嚴予非難。復考量被告犯後於偵查及原審
    均坦承犯行復與丙○○達成和解，且被告並非擔任集團內核心
    角色；再衡以丙○○所受之損害，暨被告於原審審理時自陳國
    中畢業、離婚、無小孩、之前從事餐廳廚師工作等一切情狀
    ，量處如主文所示之刑。
四、強制工作部分
    按組織犯罪防制條例第3條第3項「應於刑之執行前，令入勞
    動場所，強制工作，其期間為3年」之規定，司法院大法官
    於110年12月10日以釋字第812號解釋認為此係就人身自由所
    為限制，違反憲法比例原則及憲法明顯區隔原則之要求，與
    憲法第8條保障人身自由之意旨不符，應自本解釋公布之日
    起失其效力。是以本院不予宣告強制工作，併予敘明。　　
五、不予宣告沒收
　㈠被告於原審審理時，陳稱未領取任何報酬等語(參原審卷一第
    568頁)，檢察官復未舉證證明被告為本件犯行已實際獲取犯
    罪所得，依卷內證據資料亦無法認定被告犯本案之犯罪所得
    ，自無從認被告已有何犯罪所得而應諭知沒收，故公訴意旨
    請求對被告宣告沒收或追徵其犯罪所得，自難認有據，附此
    敘明。
　㈡扣案如附表二編號1至9所示之物，雖為被告所有，惟與本案
    犯行無關，爰不予宣告沒收，併此敘明。　
六、被告經合法傳喚，無正當理由不到庭，爰不待其陳述逕行一
    造辯論判決。
據上論結，應依刑事訴訟法第371條、第369條第1項前段、第364
條、第299條第1項前段，組織犯罪防制條例第3條第1項後段，洗
錢防制法第14條第1項，刑法第11條前段、第28條、第339條之4
第1項第2款、第55條，刑法施行法第1條之1第1項，判決如主文
。
本案經檢察官廖偉志提起公訴，檢察官甲○○到庭執行職務。
中　　華　　民　　國　　111 　年　　7 　　月　　27　　日
            刑事第七庭  審判長法  官  梁  堯  銘
                 　　　　　　 法  官  張  智  雄
　　　　　　　　　　　　　　　法  官  王  鏗  普   
以上正本證明與原本無異。　
如不服本判決得上訴部分應於收受送達後20日內向本院提出上訴
書狀，其未敘述上訴之理由者，並得於提起上訴後20日內向本院
補提理由書（均須按他造當事人之人數附繕本）「切勿逕送上級
法院」。因疫情而遲誤不變期間，得向法院聲請回復原狀。
　　　　　　　　　　　　   
                               書記官  周  巧  屏
　　　　　　　　　　　　　　　 
中　　華　　民　　國　　111 　年　　7 　　月　　27　　日
附錄論罪科刑之法條
組織犯罪防制條例第3條
發起、主持、操縱或指揮犯罪組織者，處3年以上10年以下有期
徒刑，得併科新臺幣1億元以下罰金；參與者，處6月以上5年以
下有期徒刑，得併科新臺幣1千萬元以下罰金。但參與情節輕微
者，得減輕或免除其刑。
具公務員或經選舉產生之公職人員之身分，犯前項之罪者，加重
其刑至二分之一。
犯第1項之罪者，應於刑之執行前，令入勞動場所，強制工作，
其期間為3年。
前項之強制工作，準用刑法第90條第2項但書、第3項及第98條第
2項、第3項規定。
以言語、舉動、文字或其他方法，明示或暗示其為犯罪組織之成
員，或與犯罪組織或其成員有關聯，而要求他人為下列行為之一
者，處3年以下有期徒刑，得併科新臺幣3百萬元以下罰金：
一、出售財產、商業組織之出資或股份或放棄經營權。
二、配合辦理都市更新重建之處理程序。
三、購買商品或支付勞務報酬。
四、履行債務或接受債務協商之內容。
前項犯罪組織，不以現存者為必要。
以第5項之行為，使人行無義務之事或妨害其行使權利者，亦同
。
第5項、第7項之未遂犯罰之。
洗錢防制法第14條
有第二條各款所列洗錢行為者，處7年以下有期徒刑，併科新臺
幣5百萬元以下罰金。
前項之未遂犯罰之。
前二項情形，不得科以超過其特定犯罪所定最重本刑之刑。
中華民國刑法第339條之4
犯第339條詐欺罪而有下列情形之一者，處1年以上7年以下有期
徒刑，得併科1百萬元以下罰金：
一、冒用政府機關或公務員名義犯之。
二、三人以上共同犯之。
三、以廣播電視、電子通訊、網際網路或其他媒體等傳播工具，
    對公眾散布而犯之。
前項之未遂犯罰之。
附表一
編號 告訴人 詐騙方式 匯款時間、地點、匯入人頭帳戶 提領車手 提領時間 提領地點 提領金額 證據出處  1︵ 即起 訴 書附表五編號3 ︶ 丙○○ ︵ 起 訴 書誤載為陳鉅中 ︶ 詐騙集團成員於110年7月30日17時49分前某時，撥打陳鉅中之行動電話，佯稱之前購物時因作業錯誤，需依指示操作以辦理更正云云，致陳鉅中信以為真因而陷於錯誤，遂依指示匯款至指定之右列帳戶。 丙○○分別於110年7月30日17時49分、17時56分，以台新銀行帳號00000000000000號帳戶網路銀行轉帳方式，先後轉帳41039元、29989元至劉婉君彰化銀行帳號00000000000000號帳戶。 由乙○○持左列帳戶金融卡前往取款，並由蘇韋亘在現場把風，之後由蘇韋亘將款項交付趙德清、楊心，再由其等將款項丟包在指定地點由黃瑞成收取。黃瑞成再交付馮叡彣、萬雯萱。馮叡彣、萬雯萱再交付「李別問」。 110年7月30日17時52分、17時53分 彰化縣田中鎮臺中銀行ATM 20,005元 20,005元（各含手續費5元，起訴書記載為2萬元 、2萬元，應予更正） 1.告訴人丙○○警詢筆錄(110偵9021卷十第441至443頁) 2.彰化商業銀行股份有限公司作業處110年9月29日彰作管字第11020010082號函及檢附戶名劉婉君、帳號00000000000000號帳戶之開戶資料、交易明細（110偵9021卷十第399至402頁） 3.丙○○提出之網路轉帳交易明細(110偵9021卷十第445至449頁） 4.臺中市政府警察局第三分局正義派出所受理詐騙帳戶通報警示簡便格式表（110偵9021卷十第450頁） 5.乙○○110年7月30日在田中郵局提領贓款畫面(110偵9021卷七第165至166、267至268頁) 6.110年7月30日臺中銀行田中分 行附近監視器畫面翻拍照片（第155至162頁）      110年7月30日18時1分 、18時9分 彰化縣田中鎮田中郵局ATM 20,005元 11,005元（各含手續費5元，起訴書記載為2萬元 、1萬1千元，應予更正）  
附表二
編號 物 品 名 稱 及 數 量 數量 持有人/所有人 備註  1 第一級毒品海洛因(總毛重0.8公克) 1包 乙○○ 與本案犯行無關  2 第一級毒品海洛因(總毛重0.2公克) 1包 乙○○   3 第二級毒品甲基安非他命(總毛重1.1公克) 1包 乙○○   4 第二級毒品甲基安非他命(總毛重1.1公克) 1包 乙○○   5 使用過注射針筒 2支 乙○○   6 未使用注射針筒 1支 乙○○   7 塑膠鏟管 1支 乙○○   8 電子磅秤 1台 乙○○   9 毒品分裝袋 3個 乙○○